【裁判字號】    99,訴,1515
【裁判日期】    991217
【裁判案由】    違反毒品危害防制條例
【裁判全文】
臺灣彰化地方法院刑事判決              99年度訴字第1515號
公  訴  人  臺灣彰化地方法院檢察署檢察官
被      告  林挺吉
上列被告因違反毒品危害防制條例案件，經檢察官提起公訴（99
年度毒偵字第1851號），本院合議庭裁定由受命法官獨任進行簡
式審判程序，茲判決如下：
    主  文
林挺吉施用第一級毒品，累犯，處有期徒刑壹年。
    犯罪事實
一、林挺吉曾於民國96年間因施用第1 級毒品案件，經本院以96
    年度訴字第251 號刑事判決判處有期徒刑1 年確定；另因施
    用第1 、2 級毒品案件，經本院分別以96年度訴字第1594號
    、96年度易字第1623號刑事判決各判處有期徒刑1 年、6 月
    確定，並經聲請本院以97年度聲字第448 號裁定應執行有期
    徒刑1 年4 月確定後，經移送接續執行，於98年7 月1 日縮
    短刑期假釋出監並付保護管束，並於98年9 月27日假釋期滿
    未經撤銷視為執行完畢。其前於89年間因施用毒品案件，經
    本院以89年度毒聲字第1588號裁定送勒戒處所觀察、勒戒後
    ，認有繼續施用毒品之傾向，經本院以89年度毒聲字第3260
    號裁定令入戒治處所施以強制戒治，並以89年度毒聲字第53
    76號裁定停止戒治付保護管束，於90年7 月3 日保護管束期
    滿視為強制戒治執行完畢，經臺灣彰化地方法院檢察署檢察
    官以90年度戒毒偵字第1033、1034號為不起訴處分確定；復
    於前揭強制戒治執行完畢釋放5 年內，於94年間因連續施用
    第1 級毒品案件，經本院於94年8 月29日以94年度訴字第92
    2 號刑事判決判處有期徒刑11月，並於94年9 月19日確定。
    詎其不知悔改，明知海洛因業經公告為毒品危害防制條例第
    2 條第2 項第1 款所列管之第1 級毒品，不得非法持有、施
    用，於前揭強制戒治執行完畢釋放後5 年內，於94年間再犯
    施用毒品案件，經法院判處罪刑確定後，復基於施用第1 級
    毒品海洛因之犯意，於99年6 月1 日晚上9 時許，在其位於
    彰化縣溪湖鎮○○路57號居處內，將海洛因摻水以注射針筒
    注入體內之方式，施用第1 級毒品海洛因1 次。嗣經警方於
    99年6 月2 日晚上10時許，在雲林縣水林鄉溪墘村19號處因
    另案竊盜案件而查獲，且於99年6 月3 日上午11時14分採尿
    送驗後，始知上情。
二、案經雲林縣警察局北港分局報請臺灣雲林地方法院檢察署檢
    察官呈請臺灣高等法院檢察署檢察長核轉臺灣彰化地方法院
    檢察署檢察官偵查起訴。
    理  由
一、本案被告林挺吉所犯係死刑、無期徒刑、最輕本刑為3 年以
    上有期徒刑以外之罪，其於準備程序就前揭被訴事實為有罪
    之陳述，經受命法官告知簡式審判程序之旨，並聽取其與公
    訴人之意見後，本院認無不得或不宜改依簡式審判程序進行
    之處，爰依刑事訴訟法第273 條之1 第1 項、第284 條之1
    ，裁定本案由受命法官獨任進行簡式審判程序，合先敘明。
二、訊據被告對其於上揭時、地，施用第1 級毒品海洛因1 次之
    事實，於本院審理時坦承不諱（參見本院99年12月3 日審判
    筆錄）。另查：
  (一)被告係於99年6 月3 日上午11時14分，經警方採集被告尿液
    送驗結果，呈嗎啡陽性反應，此有詮昕科技股份有限公司99
    年6 月25日報告編號00000000號濫用藥物尿液檢驗報告及應
    受尿液採驗人尿液檢體採集送驗紀錄表各1 份（參見警卷第
    5 頁、第6 頁）附卷可稽，足見被告確有施用第1 級毒品海
    洛因之事實，應可認定。
  (二)按海洛因施用入人體後水解還原成嗎啡，再循嗎啡之代謝方
    式排出體外，業據行政院衛生署藥物食品檢驗局73藥檢壹字
    第030221號函說明綦詳，且依醫學臨床實驗及根據英國藥學
    會出版Isolation and Indentification of Drugs一書第2
    版載明：口服或注射海洛因後可快速吸收，並於血液中迅速
    代謝成6 —乙醯嗎啡，然後轉變成嗎啡；再毒品施用後於尿
    液、血液中可檢出之最大時限，與施用劑量、施用頻率、施
    用方式、施用者飲水量之多寡、個人體質、檢體收集時間點
    及所用檢測方法之靈敏度等因素有關，因個案而異，一般於
    尿液中可檢出之最大時限，古柯鹼為施用後1 至4 天、海洛
    因為2 至4 天、嗎啡為2 至4 天、大麻為1 至10天、安非他
    命為1 至4 天、甲基安非他命為1 至5 天、MDMA為1 至4 天
    、MDA 為1 至4 天、Ketamine為2 至4 天等語，業經行政院
    衛生署管制藥品管理局92年7 月23日管檢字第0920005609號
    函載明明確。是依上開說明，佐以被告前揭尿液檢驗報告，
    被告自白於前揭時間，有施用第1 級毒品海洛因1 次等語，
    核與前揭事證相符，應堪採信。
  (三)施用第1 、2 級毒品為犯罪行為，毒品危害防制條例第10條
    定有處罰明文。故施用第1 、2 級毒品者，依前揭規定本應
    科以刑罰。惟基於刑事政策，對合於一定條件之施用者，則
    依同條例第20條、第23條之規定，施以觀察、勒戒及強制戒
    治之保安處分。毒品危害防制條例於92年7 月9 日修正公布
    ，自93年1 月9 日施行，其中第20條、第23條將施用毒品之
    刑事處遇程序，區分為「初犯」及「5 年內再犯」、「5 年
    後再犯」。依其立法理由之說明：「初犯」，經觀察、勒戒
    或強制戒治後，應為不起訴處分或不付審理之裁定；經觀察
    、勒戒或強制戒治執行完畢釋放後，「5 年內再犯」者，因
    其再犯率甚高，原實施之觀察、勒戒及強制戒治既已無法收
    其實效，爰依法追訴或裁定交付審理。至於經觀察、勒戒或
    強制戒治執行完畢釋放後，「5 年後再犯」者，前所實施之
    觀察、勒戒或強制戒治已足以遮斷其施用毒品之毒癮，為期
    自新及協助其斷除毒癮，仍適用「初犯」規定，先經觀察、
    勒戒或強制戒治之程序。從而依修正後之規定，僅限於「初
    犯」及「5 年後再犯」2 種情形，始應先經觀察、勒戒或強
    制戒治程序。倘被告於5 年內已再犯，經依法追訴處罰，縱
    其第3 次（或第3 次以上）再度施用毒品之時間，在初犯經
    觀察、勒戒或強制戒治執行完畢釋放5 年以後，已不合於「
    5 年後再犯」之規定，且因已於「5 年內再犯」，顯見其再
    犯率甚高，原實施觀察、勒戒或強制戒治，已無法收其實效
    ，即應依該條例第10條處罰（最高法院95年度第7 次刑事庭
    會議決議、最高法院97年度第5 次刑事庭會議決議要旨參照
    ）。經查，被告前於89年間因施用毒品案件，經本院以89年
    度毒聲字第1588號裁定送勒戒處所觀察、勒戒後，認有繼續
    施用毒品之傾向，經本院以89年度毒聲字第3260號裁定令入
    戒治處所施以強制戒治，並以89年度毒聲字第5376號裁定停
    止戒治付保護管束，於90年7 月3 日保護管束期滿視為強制
    戒治執行完畢，經臺灣彰化地方法院檢察署檢察官以90年度
    戒毒偵字第1033、1034號為不起訴處分確定；復於前揭強制
    戒治執行完畢釋放5 年內，於94年間因連續施用第1 級毒品
    案件，經本院於94年8 月29日以94年度訴字第922 號刑事判
    決判處有期徒刑11月，並於94年9 月19日確定等情之事實，
    此有臺灣高等法院被告前案紀錄表、臺灣彰化地方法院檢察
    署刑案資料查註紀錄表各1 份附卷可參。被告前既曾因施用
    毒品案件，經強制戒治後，復於強制戒治執行完畢釋放後5
    年內，再犯施用毒品罪，且經法院判處罪刑確定，是被告於
    犯罪事實欄一所示時間再度施用海洛因之犯行等情，即非屬
    毒品危害防制條例第20條第3 項所定「5 年後再犯」之情形
    ，檢察官逕行起訴，要無不合。依前開說明，本案被告上開
    所為，係於上揭強制戒治執行完畢釋放後5 年內，再犯施用
    毒品罪，且經法院判處罪刑後，再度犯本案之毒品危害防制
    條例第10條第1 項施用第1 級毒品罪，本案事證明確，被告
    上開犯行，應堪認定。
三、按海洛因為毒品危害防制條例第2 條第2 項第1 款所明定之
    第1 級毒品。核被告所為，係犯同條例第10條第1 項之施用
    第1 級毒品罪。被告持有第1 級毒品進而施用，持有之低度
    行為為施用之高度行為所吸收，不另論持有毒品之罪。另查
    ，被告曾於96年間因施用第1 級毒品案件，經本院以96年度
    訴字第251 號刑事判決判處有期徒刑1 年確定；另因施用第
    1 、2 級毒品案件，經本院分別以96年度訴字第1594號、96
    年度易字第1623號刑事判決各判處有期徒刑1 年、6 月確定
    ，並經聲請本院以97年度聲字第448 號裁定應執行有期徒刑
    1 年4 月確定後，經移送接續執行，於98年7 月1 日縮短刑
    期假釋出監並付保護管束，並於98年9 月27日假釋期滿未經
    撤銷視為執行完畢等情，此有臺灣高等法院被告前案紀錄表
    、臺灣彰化地方法院檢察署刑案資料查註紀錄表各1 份存卷
    可考，其於5 年內故意再犯本案有期徒刑以上之罪，應依刑
    法第47條第1 項之規定，論以累犯，並加重其刑。爰審酌被
    告施用毒品雖僅戕害己身之健康，尚未對他人造成危害，且
    犯後已坦承犯行，態度尚可，然其前因施用毒品案件，經強
    制戒治執行完畢釋放5 年內，再犯施用毒品罪，並由法院判
    處罪刑確定後，仍不能徹底戒絕毒品，無視國家對於杜絕毒
    品犯罪之禁令，猶未能深切體認毒品危害己身之鉅，復犯本
    案施用毒品罪，顯見其無戒毒悔改之意等一切情狀量處如主
    文所示之刑。
據上論斷，應依刑事訴訟法第273 條之1 第1 項、第299 條第1
項前段，毒品危害防制條例第10條第1 項，刑法第11條前段、第
47條第1 項，判決如主文。
本案經檢察官詹喬偉到庭執行職務。
中    華    民    國    99    年    12    月    17    日
                  刑事第八庭          法  官  唐中興
以上正本證明與原本無異。
如不服本判決，應於判決送達後10日內，向本院提出上訴書狀，
上訴書狀應「敘述具體上訴理由」，並按他造當事人之人數附繕
本。「切勿逕送上級法院」。
中    華    民    國    99    年    12    月    17    日
                                      書記官  黃國源
【附錄本案判決論罪科刑法條全文】：
毒品危害防制條例第10條
施用第1 級毒品者，處6 月以上5 年以下有期徒刑。
施用第2 級毒品者，處3 年以下有期徒刑。

司法院資訊處製作；財團法人民間司法改革基金會備份。
